【裁判字號】    95,台上,6430
【裁判日期】    951123
【裁判案由】    違反毒品危害防制條例
【裁判全文】
最高法院刑事判決            九十五年度台上字第六四三０號
上  訴  人  甲○○
上列上訴人因違反毒品危害防制條例案件，不服臺灣高等法院高
雄分院中華民國九十五年九月七日第二審判決（九十五年度上訴
字第七五六號，起訴案號：臺灣屏東地方法院檢察署九十四年度
毒偵字第一一０六號），提起上訴，本院判決如下：
    主  文
上訴駁回。
    理  由
按刑事訴訟法第三百七十七條規定：上訴於第三審法院，非以判
決違背法令為理由不得為之；是提起第三審上訴，應以原判決違
背法令為理由，係屬法定要件；如果上訴理由狀並未依據卷內訴
訟資料具體指摘原判決不適用何種法則或如何適用不當，或所指
摘原判決違法情事，顯與法律規定得為第三審上訴理由之違法情
形不相適合時，均應認其上訴為違背法律上之程式，予以駁回。
本件原判決撤銷第一審科刑判決，改判仍依刑法第五十九條酌減
其刑後，論處上訴人甲○○連續販賣第一級毒品罪刑（處有期徒
刑十一年，褫奪公權五年）。上訴人之上訴意旨略稱：（一）警
方赴陳英煌位於屏東市○○路一四二號五樓租屋處搜索，乃違法
搜索，原審就此未加查證，已與事實不符；又上訴人雖因持有海
洛因毒品為警查獲，但警方扣押其行動電話並剝奪其接聽及撥打
該支行動電話之權利，已屬可議，警員盧振約供稱係因詢問時太
吵，而代上訴人接聽該支行動電話等語，更係荒謬。而警員盧振
約於第一審雖證稱：本件係搜索案外人陳英煌之居所時，發現上
訴人持有毒品海洛因，遂以現行犯逮捕。嗣於警局製作警詢筆錄
過程中，上訴人之行動電話恰有他人來電，其中一人表示要拿東
西，另一人則說要鹹的東西，根據伊辦案經驗，認均為欲購買毒
品之人，遂與該二人約定在屏東市媽祖廟見面，俟該二人依約前
來後，經渠等同意隨同伊回警局配合調查並製作筆錄等語，惟此
與證人賴瑞男、許清安所證，完全不同；再參酌賴、許二人為吸
毒犯，對警員本有畏懼之心，若非事實，渠等於第一審豈敢當庭
為不同於盧振約之證述！原審未命盧振約與賴、許二人對質，即
逕採納盧振約於第一審之供述，作為判決之基礎，自屬於法有違
。況且賴、許二人於第一審均供稱：警方曾要求渠等配合等語，
且事發當日，渠二人係被盧振約以不當方法誘出，渠二人又非現
行犯，若非受恐嚇豈會自願隨同警員盧振約返回警局？原判決竟
以賴、許二人，未經警方銬上手銬，即認渠等未遭強迫，自屬率
斷；則賴、許二人係遭警方非法逮捕，至為明確。（二）賴瑞男
、許清安於偵審中已一致供稱係員警以引誘、脅迫等方式，唆使
渠等誣指向上訴人購買過毒品等語，警員盧振約復供稱：賴瑞男
作筆錄時，要講不講的，很不乾脆云云，足證賴瑞男、許清安之
警詢筆錄，係因警方引誘、脅迫所為，並非出於渠二人之自由意
志，且其供述均屬虛偽。至於賴瑞男於警詢雖供稱：每次交易均
以電話聯繫，計民國九十四年一月十日下午二時、一月十三日下
午三時、一月十五日下午一時購買過海洛因毒品三次等語，然依
據卷附上訴人使用之0000000000號行動電話之通聯紀
錄顯示，該門號行動電話，於九十四年一月十三日，與賴瑞男所
使用之0000000000號行動電話並無任何通聯紀錄，益
足證賴瑞男於第一審供稱：是警察叫伊咬上訴人販賣毒品，其供
述之購買時間、次數、地點均係自己編造的等語，應屬事實。該
警詢筆錄，並無較可信之特別情況，原判決仍採納作為判決之基
礎，顯與經驗法則有違。（三）陳英煌於九十四年一月二十日製
作警詢筆錄時，並未全程錄音，且非一問一答，祇是警員盧振約
片面製作後，交由陳英煌簽名，內容如何，陳英煌全然不知，足
見員警盧振約等為求績效，不惜以身試法；而上訴人始終否認曾
販賣海洛因毒品予賴瑞男、許清安，且與賴瑞男素不相識，於偵
查中並聲請調閱其所使用之0000000000號行動電話之
通聯紀錄，若上訴人與賴瑞男熟識，自應知悉上訴人使用之前開
行動電話，與賴某使用之0000000000號行動電話通聯
頻繁，自不可能聲請檢察官調閱，該二門號行動電話通聯頻繁，
實因綽號「鴨頭」之蘇健一借用賴某之前開行動電話，與上訴人
通話之故，而賴瑞男於第一審及原審亦一再供稱：與上訴人確不
相識，是綽號「鴨頭」者借用伊行動電話，撥打給上訴人，伊無
法聽出上訴人的聲音等語，蘇健一於原審復證稱：是伊借用賴瑞
男的行動電話撥打給上訴人云云，足見賴瑞男之警局供述，完全
是自己編造；另由賴瑞男供稱：聽不出上訴人聲音等語，更足證
盧振約所證係賴瑞男撥打上訴人電話，欲向上訴人拿鹹的云云，
並非事實。（四）許清安於偵審中係供稱：指認向上訴人購買海
洛因毒品是警方叫伊咬的，毒品是向一位綽號「大胖」者購買的
，伊並未向上訴人購買毒品，但曾經與上訴人合資購買二次等語
，但原審故意曲解為「一手交錢、一手交貨」即為買賣。更何
況上訴人既未販賣海洛因予許清安，亦未與之合資購買海洛因。
（五）毒品交易非可公然為之，更不可能與不熟識之人碰面交易
，賴、許二人未能確定究係何人接聽電話，自不可能基於購買海
洛因毒品之意思，應約至屏東市媽祖廟，其二人擬至屏東市媽祖
廟向上訴人購買海洛因毒品，全係警員盧振約片面之詞，賴瑞男
、許清安就渠等赴屏東市媽祖廟之原因，已分別證稱：欲問上訴
人「鴨頭」是否與伊在一起，欲邀「鴨頭」外出飲酒（賴瑞男部
分）、欲向上訴人詢問友人電話，而被接聽電話者，以上訴人在
搬家為由騙出（許清安部分）各等語；足認警員盧振約證述不實
，原判決不採納賴、許二人有利於上訴人之供述，反一昧偏信警
員盧振約之不實證言，自屬違法。（六）依卷內行動電話通聯紀
錄及警詢筆錄製作時間之記載，證人許清安係於九十四年一月十
九日下午五時三十分許抵達屏東市媽祖廟，進入警局時間，應係
同日下午六時左右，警方於二小時二十分後，始製作許某之警
詢筆錄，再參酌許清安供稱：「我一開始有說沒有向被告買過毒
品，警察不相信，所以我才這樣說，我當時沒想太多，只想要趕
快回家」、「因為警察要我趕快講一講才可以回家，我跟被告之
前沒有任何過節」，足認警方為使證人許清安為不利於上訴人之
供述，乃故意延滯詢問時間，使該證人為求趕快回家，而為不利
於上訴人之供述，其警詢供述，並無較可信之特別情況，原判決
認為有該情況，自屬違背經驗法則。（七）原判決以：「賴瑞
男、許清安於警詢中之陳述，均距離本件毒品販賣交易時間較近
，且尚無機會斟酌利害關係或受外力干擾」，而認渠二人之警詢
供述，應具有較可信之特別情況；惟以時間較近作為認定警詢筆
錄具有較可信特別情況之原因，刑事訴訟法第一百五十九條之二
之規定豈不形同具文？況且依證人賴瑞男於警詢時供述停頓及要
講不講的情況，可知其確係因考慮利害關係而作證，如何能謂無
機會斟酌利害關係；再由警方延滯二小時，始詢問證人許清安，
及臺灣屏東地方法院九十四年度訴字第九六五號刑事判決，認定
證人黃文埕、吳文琪、周玉芳、陳志勇、彭群財、黃賢民之警詢
供述，均無證據能力之理由，益足證警方人員對證人賴瑞男、許
清安有以不正方法取供之情形，原判決上開理由說明，有適用法
則不當之違法。又警詢筆錄能取得證據能力，係建立在直接審理
及言詞審理主義之基礎上，則刑事訴訟法第一百五十九條之二所
稱：「證明犯罪事實之存否所必要」，係指無法再從同陳述者取
得證言，而有利用原陳述之必要性而言；證人賴瑞男、許清安之
警詢供述，不具備上開要件，應無證據能力，原判決竟認有證據
能力，亦有適用法則不當之違法。（八）原判決理由援引許清安
於偵查及第一審供稱：「我都是打被告手機，有時候是錢先給他
，再約時間拿毒品，有時我是五百元（新台幣，下同）給他，他
就同時把毒品給我，交易時間係在通聯紀錄所示之期間內」、「
被告曾交付我毒品二次，地點均在國民餐廳前，有一次是一手交
錢、一手交貨，另一次是我先交付現金予被告，再約定交付毒品
之時間」，作為判決之基礎；惟許清安於偵查中亦供稱：「（問
：你打給他做什麼﹖）我要問他一些事情，要問『志仔』的電話
，以前我曾經跟甲○○一起買，我都是拿五百給甲○○，他去買
，買到就分給我一半，大約有二、三次」，足見證人許清安打電
話予上訴人非為購買海洛因毒品，而係與上訴人合資購買海洛因
毒品，原判決斷章取義，未就許清安前揭證言為整體之論斷，
有適用法則不當之違法等語。並提出臺灣屏東地方法院九十四年
度訴字第九六五號刑事判決影本乙份及王兆鵬等人合著之傳聞法
則理論與實踐一書第一八五頁至第一八六頁之影本為證。
惟查：原判決依憑證人賴瑞男於警詢不利於上訴人之供述、賴瑞
男在原審證稱：「我那段時間電話是我在使用，偶而綽號鴨頭會
借去使用」、「鴨頭借用電話是間歇性的」、證人許清安於警詢
所為不利於上訴人之供述、於偵查及第一審先後供稱：「我都是
打被告手機，有時候是錢先給他，再約時間拿毒品，有時我是五
百元給他，他就同時把毒品給我，交易時間係在通聯紀錄所示之
期間內」、「被告曾交付我毒品二次，地點均在國民餐廳前，有
一次是一手交錢、一手交貨，另一次是我先交付現金予被告，再
約定交付毒品之時間」、證人蘇健一於原審、盧振約在第一審之
證言、卷附上訴人使用之0000000000號行動電話與賴
瑞男所使用門號0000000000號行動電話及許清安使用
之00－0000000號電話之通聯紀錄各乙份、臺灣檢驗科
技股份有限公司濫用藥物尿液檢驗報告乙紙、扣案上訴人所有供
毒品交易聯繫用之行動電話一具及扣案疑似毒品海洛因之白粉一
包，經送請鑑定結果，確屬第一級毒品海洛因（淨重零點一五公
克、包裝重零點一八公克），有法務部調查局九十四年四月十三
日調科壹字第240003568 號鑑定通知書乙份在卷可按等證據資料
，認定上訴人有其事實欄所載之犯行，已於理由內詳敘其調查證
據之結果、證人賴瑞男之警詢陳述、許清安之警詢暨偵查中供述
，何以有證據能力及取捨證據認定之理由。並就上訴人否認犯罪
所執之辯解，及證人賴瑞男於第一審及原審、許清安在第一審另
所為有利於上訴人之證言，認俱非可採，一一予以指駁或說明。
復依憑調查證據之結果，就上訴人有販賣海洛因毒品營利之意圖
、認定上訴人販賣海洛因毒品之所得共計二千九百元及證人賴瑞
男、許清安之警詢供述，係出於任意性等事實，詳予說明所憑之
證據及其理由。從形式上觀察，原判決並無適用法則不當、不適
用法則及採證違背經驗法則等違背法令之情形。上訴意旨（一）
、（二）、（三）、（四）、（五）、（八）均置原判決事實欄
明確認定及理由內詳予說明之事項於不顧，仍執原判決已敘明不
予採納之上訴人否認犯罪辯解，及證人賴瑞男於第一審、原審、
許清安在第一審另所為有利於上訴人之證言，就事實審法院無違
於證據法則之採證認事自由判斷職權之合法行使，再為單純事實
上爭執，均非合法之第三審上訴理由。又命證人與證人對質與否
，乃審理事實之法院得自由裁量之事項，未命證人與證人對質，
並未違法。上訴意旨（一）另執原審未命證人賴瑞男、許清安與
證人盧振約對質云云，指摘原判決違法，顯非合法之第三審上訴
理由。至於上訴人使用之0000000000號行動電話，於
九十四年一月十三日，與賴瑞男所使用之0000000000
號行動電話雖無通聯紀錄，惟依該份通聯紀錄所載，該二門號行
動電話，於九十四年一月十二日下午一時許曾通聯四次（見偵查
卷第十二頁），而證人賴瑞男於警詢乃供稱：「（問：你如何與
『委哥』購買毒品？如何聯繫？）打電話，我用我所有之行動電
話0000000000打『委哥』之行動電話0000000
000與『委哥』聯絡，再由『委哥』約定時間、地點，我們再
一手交錢，一手交貨」（見警局卷第三三頁），並非供稱均係於
購買當天以上開行動電話聯絡；則上訴人執上開行動電話，於九
十四年一月十三日並無通聯紀錄乙事，尚無從推翻賴瑞男之警詢
供述，上訴意旨（二）另執此指摘原判決違法，顯不足以辨識原
判決已具備違背法令之形式要件。再依原判決理由說明，並未採
納陳英煌、黃文埕、吳文琪、周玉芳、陳志勇、彭群財、黃賢民
等人之警詢供述作為判決之基礎，則陳英煌等人之警詢筆錄記載
，是否與其供述內容相符、陳英煌等人之供述是否出於任意性、
警方詢問陳英煌等人之過程，是否合乎法律規定及陳英煌等人之
警詢供述，有否證據能力，均無從動搖原判決所確認之本件犯罪
事實。上訴意旨（三）、（七）另執此指摘原判決違法，自非適
法。又證人許清安除於警詢證稱：自九十四年一月十一日起至十
九日止撥打上訴人行動電話聯絡之目的，均係聯繫購買毒品事宜
，實際交易地點均在屏東市○○路國民餐廳前，次數為二或三次
，每次五百或一千元等語外；於偵查中亦證稱：「我都是打被告
手機，有時候是錢先給他，再約時間拿毒品，有時我是五百元給
他，他就同時把毒品給我，交易時間係在通聯紀錄所示之期間內
」；足見證人許清安於警詢及偵查中，就向上訴人購買海洛因毒
品之基本事實陳述，並無明顯歧異；上訴意旨（六）僅以許清安
為警查獲至製作警詢筆錄，其間相隔二小時餘，即推認其警詢供
述不實，而執原判決已敘明不予採納之許清安於第一審另所為有
利於上訴人之供述，任指原判決採證違背經驗法則，自與法律規
定得為第三審上訴理由之違法情形不相適合。至於上訴人提出王
兆鵬等人合著之傳聞法則理論與實踐一書第一八五頁至第一八六
頁影本，乃就刑事訴訟法第一百五十九條之三所為之論述，而原
判決則係依憑同法第一百五十九條之二規定，論斷證人賴瑞男、
許清安之警詢證言可否作為證據，其所論敘者，既非相同，自難
比附援引。綜上所論，本件上訴違背法律上程式，應予駁回。又
本院為法律審，上訴人提出之臺灣屏東地方法院九十四年度訴字
第九六五號刑事判決影本乙份，無從斟酌，附為指明。
據上論結，應依刑事訴訟法第三百九十五條前段，判決如主文。
中    華    民    國  九十五  年  十一    月  二十三  日
                      最高法院刑事第十二庭
                          審判長法官  林  永  茂
                                法官  洪  文  章
                                法官  蘇  振  堂
                                法官  蕭  仰  歸
                                法官  何  菁  莪
      本件正本證明與原本無異
                                      書  記  官
中    華    民    國  九十五  年   十一   月  二十九  日
                                                  Ｒ


司法院資訊處製作；財團法人民間司法改革基金會備份。
